【裁判字號】    90,上更(二),397
【裁判日期】    901121
【裁判案由】    毒品危害防制條例
【裁判全文】
臺灣高等法院臺南分院刑事判決          九十年度上更(二)字第三九七號      潛
      上  訴  人
      即  被  告  乙  ○  ○
      指定辯護人  本院公設辯護人  丙  ○  ○
右上訴人因煙毒等案件，不服臺灣臺南地方法院八十七年度訴字第八八○號中華民國
八十七年八月廿八日第一審判決（起訴案號：臺灣臺南地方法院檢察署八十七年度偵
字第六○八二號），提起上訴，判決後，由最高法院第二次發回更審，本院判決如左
：
      主      文
原判決關於販賣毒品部分撤銷。
乙○○連續販賣毒品，處無期徒刑，褫奪公權終身。販賣毒品所得新台幣萬元，沒
收。
      事      實
一、乙○○基於販賣毒品海洛因營利之概括之犯意，自民國（下同）八十七年三月二
    十三日至同月二十六日間某日一次，及自同年四月十一日起至同月十三日間二次
    ，先後三次在台南市灣裡國中門口等處，連續販賣毒品海洛因予甲○○（原審另
    案審理），價格每次為新台幣（下同）一萬元，販賣所得共三萬元。
二、案經台南市警察局第二分局報請臺灣臺南地方法院檢察署檢察官偵查起訴。
      理      由
一、訊據上訴人即被告乙○○矢口否認有販賣毒品海洛因行，辯稱：伊沒有販賣毒品
    予甲○○，他所言前後矛盾，伊是賣烏魚子給他，他說的那支呼叫器也不是伊的
    云云。
二、經查：
(一)被告販賣毒品海洛因予甲○○之事實，迭據甲○○於八十七年五月十九日警訊、
    同日偵查中訊問、同年六月十五日偵查中訊問及本院九十年十月二十二日訊問時
    證述在卷，並於警訊時指認被告之照片，認係販賣毒品之人無訛，且依警方於八
    十七年三月二十三日十三時起至同年月二十六日八時三十分止及同年四月十一日
    十九時五十分起至同年月十三日二十時四十分止，就被告所自承為其使用之（○
    六）0000000號電話依法實施監聽結果，錄得被告利用該電話與甲○○所
    使用之（○七）0000000號電話交談內容：被告：「『池哥』（指甲○○
    ），我看我們換一個地方好了。」甲○○：「好。」被告：「我們到卡早（台語
    ）那個地方，國中那邊。甲○○：「好。」被告：「我那call你的出去。」甲○
    ○：「好。」及被告：「池哥你今天要不要。」甲○○：「但是錢不夠。」被告
    ：「差多少。」甲○○：「差不多七、八千。」被告：「沒有關係，看你怎樣。
    」甲○○：「好。」被告：「我如果call你你就到廟那裡。」甲○○：「好。」
    ，有同年三月廿一日至三月廿六日聯絡交貨地點及四月十一日至四月十三日間甲
    ○○因現金不足購買毒品，被告表示沒關係，抵達定點再扣機聯絡等等之類似毒
    品交易之對話，有電話監聽譯文可資佐證。另本案係台南市警察局第二分局接獲
    不願出名之男子電話報稱台南市○○路六九五號前有毒品交易，嫌犯（指被告）
    駕ＴＨ－八○九一號自小客車前往交易，該分局才派人前往埋伏等情，復有該分
    局函存卷足憑（見一審卷第二十一頁），被告確駕ＴＨ－八○九一號自小客車在
    該處，見上前盤查，為逃避警員盤查，竟以該車衝撞依法執行職務之警員及停於
    台南市○○路七○五號前江琇貞所有車號ＵＯ－三五九五號自用小客車，與設於
    路旁之消防栓及電信用交接箱，致撞毀車號ＵＯ－三五九五號自用小客車左前方
    ，被告於逃逸後，始於翌日凌晨一時三十分許，由民意代表陪同到案說明等事，
    為警移送在案（此部分本院前審以：案發夜色已暗，警如出示證件表明警察身分
    ，匆促間被告難以分辨真假亦為人情之常，一時情急欲駕車離去，尚難認係有故
    意殺人及妨害公務之犯意而衝撞警員及有毀損之故意，判決被告無罪確定）。又
    甲○○確有施用毒品海洛因，亦有海洛因一包、塑膠匙二支、注射針筒三支扣案
    可憑，且甲○○之尿液經檢驗確有嗎啡反應，亦有台南市衛生局八十七年五月二
    十八日南市衛驗字第八七○五四○號檢驗成績書在卷可按（見六○八二號偵查卷
    第十八頁、六二九三號偵查卷第十七頁），本件事證明確。
(二)被告雖矢口否認有販賣毒品予甲○○，辯稱：電話內容係因與甲○○買賣烏魚子
    之對話，甲○○所指購買時間其人不在國內云云。惟被告於警訊時尚矢口否認有
    使用（○六）0000000號電話與甲○○（○七）0000000號電話聯
    絡（見八十七年五月十九日警訊筆錄），且於警訊時未提及買賣烏魚子情事，直
    至檢察官偵查及原審調查中始供稱該電話係聯絡甲○○買賣烏魚子所用云云，況
    買賣烏魚子，乃正當行為，何須於電話中更易交貨地點？又於抵達定點後再行扣
    機？依其對話內容足認係逃避跟監而為交易，所辯自非可採。被告縱於原審審理
    中供稱：「甲○○曾向我買過二次烏魚子，第一次是買每斤一千六百元的烏魚子
    ，共買五斤、第二次是買每斤二千二百元的烏魚子也是買五斤，但有時我也會向
    他買，我曾向他買過二、三次，價格亦是一千六百元、二千二百元」，然被告供
    稱其有時向甲○○買烏魚子，有時甲○○向其買烏魚子，已經與一般交易常態有
    違，被告所稱其與甲○○二人間買賣烏魚子之次數僅二次，該二次交易之貨品品
    質及價格均不相同，是被告所稱僅憑交易默契，不需講定貨品名稱、價格、數量
    ，亦不足以作立買賣行為。又據被告與甲○○間之電話監聽記錄記載：被告：「
    『池哥』我看我們換一個地方好了。」甲○○：「好。」被告：「我們到卡早（
    台語）那個地方，國中那邊。甲○○：「好。」被告：「我那call你的出去。」
    甲○○：「好。」及被告：「池哥你今天要不要。」甲○○：「但是錢不夠。」
    被告：「差多少。」甲○○：「差不多七、八千。」被告：「沒有關係，看你怎
    樣。」甲○○：「好。」被告：「我如果call你你就到廟那裡。」甲○○：「好
    。」)二人間僅聯絡交易價格及交貨地點，並未約定貨品之名稱、種類及數量，
    甲○○如何得知被告將賣烏魚子予伊？被告將提供何種品質之烏魚子？買賣多少
    斤？將準備多少價金？衡情當事人間買賣非法物品，當非如一般貨物買賣般，於
    電話中講明貨品之名稱，必當以代號或曖昧不明之言語進行交易，顯見被告二人
    間買賣之物品絕非烏魚子。被告上開所辯自不足採信。
(三)至甲○○於八十七年五月十九日偵訊時雖曾一度供述未向被告購買毒品，惟於同
    日訊問仍供稱向被告購買毒品，並稱警訊所供實在（六○八二偵查卷第四十九頁
    反面、第五十頁、第五十一頁正面），於本院審理時亦強調：警訊所言實在，在
    灣裡國中向被告買毒品三次（見本院上更二卷第四十六頁），而前後所供購買三
    次，亦相吻合。所供販賣次數，因甲○○於警訊之初即明確供述每次買一萬元，
    共三萬元即三次，而警訊時未供出販賣時間，惟於同日檢察官訊問時已供明係在
    八十七年四月間及三月底，（見同上偵查卷五十頁），於同年六月十五日雖曾供
    稱購買時間為二月初一次，三月初至三月底二次（六二九三偵查卷二十四頁），
    自應以被移送日距購買時間較近之供述為可採。再參酌電話監聽日期提起更改交
    易地點及到達定點再行扣機，其交易日期係在八十七年三月廿三日起迄三月廿六
    日間及四月十一日起迄四月十三日間甚明。是被告雖提出護照證明八十七年一月
    廿三日出國，同年二月八日入境，四月三十日出境，同年五月十七日入境，與本
    件販賣時間無關，不生人不在國境內不可能販賣之問題（上開販賣時間被告係在
    國內）。
(四)甲○○雖於警訊時供稱：販賣之阿華留有一支呼叫器號碼為000000000
    0號等語，該0000000000號呼叫器，經本院前審函查用戶名稱結果，
    戶名為黃添進，有中華電信股份有限公司台灣南區電信分公司八十八年三月十七
    日南營字第八八Ｃ七七○○六六九號函附卷可佐（見本院上更一卷第二十七、二
    十八頁），證人黃添進亦到庭結證：伊不認識甲○○，其所有00000000
    00號之呼叫器被告乙○○並未使用過等語（見本院上更一卷第五十七頁正反面
    ），然被告所使用之（○六）0000000號電話既有與甲○○所使用之（○
    七）0000000號電話聯絡，有上開電話監聽譯文可證，是0000000
    000號呼叫器無法證明為被告使用，仍不足為被告有利之證明。
(五)被告對於購入及販賣海洛因之價格雖堅不吐實，惟近年來政府為杜絕毒品之氾濫
    ，對於查緝施用及販賣毒品之工作，無不嚴加執行，非法販賣毒品，又為違反肅
    清煙毒條例之重罪，其法定刑為死刑、無期徒刑，經警查緝甚嚴，設若無利可圖
    ，衡情一般持有毒品之人當無輕易將所持有之毒品轉讓他人而甘冒於再次向他人
    購買時，而有被查獲移送法辦之危險之理，且被告與甲○○間，既非至親，又無
    故舊關係，則被告前後三次出售毒品海洛因給甲○○，若無從中謀利，顯然與常
    情不符，是被告前揭三次販賣毒品海洛因，顯有營利之意圖。
(六)本件被告自八十七年五月十八日拒絕警員盤查、衝撞執勤警員後第二天，始協同
    民意代表出面向警方投案，又拒不說出車輛所在，至原審尋獲車輛時，即八十七
    年七月十日止已近二月，已無法自該車輛中扣得毒品。但依上開事證，足認被告
    辯不足採信，被告犯行堪以認認定。
三、按「毒品危害防治條例」業於八十七年五月二十日經總統公布，並於同年月二十
    二日生效，其第二條第二項第一款將海洛因列為第一級毒品，依該法第四條第一
    項之規定：「製造、運輸、販賣第一級毒品者，處死刑、無期徒刑；處無期徒刑
    者，得併科新台幣一千萬元以下罰金」，較諸舊法「肅清煙毒條例」第五條第一
    項之規定：「販賣、運輸、製造毒品、鴉片或麻煙者，處死刑或無期徒刑」為重
    。被告行為後法律有變更依刑法第二條第一項但書之規定，應適用較有利於被告
    之舊法即肅清煙毒條例之規定處斷。核被告乙○○所為係犯肅清煙毒條例第五條
    第一項之販賣毒品罪。被告非法持有海洛因之低度行為，已為其進而販賣之高度
    行為所吸收，不復另論。先後三次販賣犯行，時間緊接，犯罪構成要件相同，顯
    係基於概括之犯意反覆為之，應依連續犯之規定論以一罪，又販賣毒品罪之法定
    本刑為死刑或無期徒刑，依法不得加重。原審就販賣毒品部分予以論科，量處無
    期徒刑固非無見，惟原審認販賣時間為同年三月間起迄五月間止，涵蓋被告出國
    時間，顯有未洽。被告上訴意旨，否認販賣雖無可取，但此部分原判決既有可議
    ，自屬無可維持，應予撤銷改判。爰審酌被告素行、犯罪動機、方法、手段、所
    生危害及犯後之態度等一切情狀，仍量處無期徒刑、褫奪公權終身。販賣所得三
    萬元，無證據證明業已費失，應併予宣告沒收。
四、公訴意旨另以：被告自八十七年四月十四日起迄五月間止另販賣毒品予甲○○多
    次，因認該部分亦涉有販賣毒品罪嫌云云，經查被告自四月卅日出境至五月十七
    日始入境，此期間人在國外，有護照為憑，業如前述，其餘時間雖在國內，惟無
    確切證據證明另有販賣行為，應認不能證明有此部分犯行，因公訴人認與有罪部
    分有連續犯關係，不另為無罪之諭知。
五、據上論斷，應依刑事訴訟法第三百六十九條第一項前段、第三百六十四條、第二
    百九十九條第一項前段，肅清煙毒條例第五條第一項、第十三條第一項、刑法第
    十一條前段、第二條第一項但書、第五十六條、第三十七條第一項，判決如主文
    。
本案經檢察官林炎昇到庭執行職務。
中  華  民  國      九  十      年      十  一      月      二十一      日
                                臺灣高等法院臺南分院刑事第五庭
                                    審判長法官  茆    臺    雲
                                          法官  李    文    福
                                          法官  蔡    長    林
右正本證明與原本無異。
如不服本判決，應於判決送達後十日內向本院提出上訴狀，其未敘述理由者並應於提
出上訴狀後十日內向本院補提理由書（應附繕本）。
                                    法院書記官  李    培    薇
中  華  民  國    九  十      年      十  一      月      二十二      日
附錄本案論罪科刑法條全文：
肅清煙毒條例第五條第一項：
  販賣、運輸、製造毒品、鴉片或麻煙者，處死刑或無期徒刑。


司法院資訊處製作；財團法人民間司法改革基金會備份。
